【裁判字號】    97,交聲,2141
【裁判日期】    970826
【裁判案由】    聲明異議
【裁判全文】
臺灣臺中地方法院交通事件裁定        97年度交聲字第2141號
原處分機關  交通部公路總局臺中區監理所
受處分人    甲○○
上列受處分人因違反道路交通管理處罰條例案件，對於交通部公
路總局臺中區監理所民國九十七年七月一日所為之裁決（中監違
字第裁六○─ＨＤ0000000號裁決書），聲明異議，本院
裁定如下：
    主  文
異議駁回。
    理  由
一、原處分機關略以：受處分人甲○○，於民國九十七年三月十
    三日七時三十七分許，在臺中縣太平市○○路一二○一九號
    電桿前處，駕駛車號為Ｒ五─一八七二號自小客車，因在設
    有禁止超車標誌路段超車之違規，遭臺中縣警察局交通警察
    隊員警當場舉發，受處分人依指定期限到案提出申訴，該所
    遂於民國九十七年七月一日以中監違字第裁六○─ＨＤ00
    00000號裁決書，裁處違反道路交通管理處罰條例第四
    十七條第一項第二款、第六十三條規定，處罰鍰新臺幣（下
    同）一千二百元整，並記違規點數一點，逾期則依違反道路
    交通管理事件統一裁罰標準表及裁決書處罰主文裁處，於法
    並無不合等語。
二、本件受處分人甲○○則以：案發時為上班尖峰時間，往來車
    輛甚多，伊車以正常車速直行，突然對方機車左傾，擦撞伊
    車右前葉子板，因事發突然，來不及煞死車及做閃避動作而
    發生碰撞；並非伊方超車所致，實因事發突然，措手不及；
    若伊方超車則對方經碰撞後，依常理必往右傾斜，拋離車道
    ，豈會造成機車左傾車身擦痕，而伊方車輛右前葉子板擦痕
    ？另機車與車輛之撞擊點為機車左把手，機車扶正時離地高
    度為九十五公分，而車輛之擦痕為八十五公分，若非對方左
    傾，何以造成？依警方現場圖所示，對方機車佔用車道一‧
    六公尺（總寬三公尺），伊方若超車必要往左行駛，與對面
    反方向車輛對撞，豈不更危險？若伊方超車那碰撞點應是伊
    方小客車右前保險桿與機車後方才是，但事實並非如此，再
    者，機車佔用一半以上車道，阻礙車道，使後方車輛難以行
    進，難道沒有違規嗎？何以初步分析研判表中，對方竟無肇
    事違規因素？事實是對方機車太過突然左傾，來碰撞小客車
    ，絕非因超車引起事故，案發後馬上下車給予止血急救，並
    以手機撥打一一九，救護車送往大里仁愛醫院急救，並電轄
    區員警來丈量，毫無逃避責任，爰聲明異議云云。
三、按汽車駕駛人超車時，有下列情形之一者，處新臺幣一千二
    百元以上二千四百元以下罰鍰：（二）在學校、醫院或其他
    設有禁止超車標誌、標線處所、地段或對面有來車交會或前
    行車連貫二輛以上超車；並記違規點數一點；又汽車超車及
    讓車時，應依下列規定：（二）在設有學校、醫院標誌或其
    他設有禁止超車標誌、標線之處所、地段或對面有來車交會
    或前行車連貫二輛以上者，不得超車；「雙黃實線」設於路
    段中，用以分隔對向車道，並雙向禁止超車、跨越或迴轉。
    道路交通管理處罰條例第四十七條第一項第二款、第六十三
    條，道路交通安全規則第一百零一條第一項第二款，道路交
    通標誌標線號誌設置規則第一百四十九條第一項第八款與違
    反道路交通管理事件統一裁罰標準表分別定有明文。
四、經查：受處分人甲○○，於上開時、地，駕駛之車號Ｒ五─
    一八七二號自用小客車，在設有禁止超車標誌路段超車之違
    規事實，經臺中縣警察局交通警察隊員警當場查獲舉發之事
    實，有原舉發機關之違反道路交通管理事件通知單、道路交
    通事故現場圖、現場照片、調查報告表（一）（二）、調查
    筆錄、談話紀錄表、診斷證明書與裁決書等在卷可稽。受處
    分人雖以上開情詞置辯，惟查：受處分人於九十七年三月十
    三日在交通事故談話紀錄表中供稱：「我駕車沿甲堤路由南
    向北往太平市方向行駛，於肇事地，我前方有一部機車（Ｇ
    ＫＯ─一八○）在行駛，『當我向左側要超越前方機車時』
    ，機車在我右前車角處時，『機車』可能是要閃避人孔蓋『
    向左偏』，我車輛右前翼子板才會擦撞到對方機車，機車人
    、車倒地」；更於異議狀內承認：「機車佔用一半以上車道
    」等語。再者，本件道路交通事故現場圖清楚標明：Ｂ車（
    即由黃壽松所駕駛之ＧＫＯ─一八○號重機車）之刮地痕，
    自該道路中間一‧六公尺處，斜向刮地長達一四‧○公尺，
    並越過道路邊線一‧○公尺而停止，呈右斜狀態，顯見Ｂ車
    遭受重大力道撞擊後，始往右倒地滑行一四‧○公尺，並非
    受處分人所稱：「以正常車速直行，突然對方機車左傾，擦
    撞我車右前葉子板」、「並非我方超車所致」。否則如僅由
    Ｂ車左傾擦撞受處分人直行之Ａ車，則依物理慣性之力，Ｂ
    車應往右彈開甚遠，且倒地刮地痕應甚短。由本件刮地痕顯
    示，必然係受處分人之Ａ車往右方快速偏駛（非直接自後追
    撞）撞擊Ｂ車，方能造成Ｂ車斜向刮地滑行長達一四‧○公
    尺之痕跡。估不論受處分人駕駛自用小客車Ａ車，約八十至
    八十五公分高度之右前翼子板有撞擊痕跡，而黃壽松所駕駛
    之重機車Ｂ車把手及機車車身外緣突出處之高度，約與Ａ車
    撞擊處相當，然並無法就此撞擊處而推出係由何車偏斜造成
    之結論。最重要者，以該二車之撞擊部位推知，再與前開現
    場圖紀錄道路寬度為三公尺、Ｂ車刮地痕開始處距道路中間
    一‧六公尺、Ｂ車之黃壽松血跡處距道路中間為一公尺、受
    處分人Ａ車車寬約一‧五至一‧六公尺，以及現場採證照片
    所顯示之實際情形以觀，機車刮地痕起點加上受處分人車輛
    撞擊處之車寬，已經超過路寬三公尺而已跨越過「雙黃實線
    」至明，亦即受處分人之自用小客車在撞擊Ｂ車時，業已跨
    越道路標線之雙黃實線之違規事實，應可確認。是受處分人
    在設有禁止超車標誌路段超車之事實明確，其以上情辯解，
    要屬飾卸之詞，不足採信。受處分人前揭違規之情，足堪認
    定。至於被害人是否亦有違規，並不能因此解免受處分人於
    本件有違規事實之認定。從而，原處分機關據以援引上開規
    定，裁處罰鍰新臺幣一千二百元整，並記違規點數一點，逾
    期則依裁決書處罰主文規定處罰，並無不當，本件異議為無
    理由，應予駁回。
五、據上論斷，應依道路交通管理處罰條例第八十七條、道路交
    通案件處理辦法第十九條，裁定如主文。
中    華    民    國    97    年    8     月    26    日
                  交通法庭  法  官  張清洲
以上正本證明與原本無異。
如不服本裁定，應於送達後五日內，向本院提出抗告狀。
                            書記官  詹東益
中    華    民    國    97    年    8     月    26    日


司法院資訊處製作；財團法人民間司法改革基金會備份。
